【裁判字號】    92,毒抗,265
【裁判日期】    920619
【裁判案由】    毒品危害防制條例
【裁判全文】
臺灣高等法院刑事裁定                            九十二年度毒抗字第二六五號
    抗  告  人  臺灣桃園地方法院檢察署檢察官
    被      告  甲○○
右列抗告人因被告毒品危害防制條例案件，不服臺灣桃園地方法院中華民國九十二年
四月二十九日裁定（九十二年度毒聲字第九九三號），提起抗告，本院裁定如左：
    主  文
抗告駁回。
    理  由
一、聲請意旨略以：如聲請書所載（如附件）。
二、聲請人認被告於民國（下同）九十一年一月間有施用第二級毒品安非他命之犯行
    二次，不外係以證人即自稱與被告共同施用毒品之吳偉蘋於偵查中之證言、證人
    即檢舉人黃玉田之警詢筆錄及偵查中之證言、證人即被告之姐許麗君之警詢筆錄
    及偵查中之證言，及證人即當日執行搜索之員警李家齊之證言；以及於被告個人
    上鎖之房間搜索扣押所得之安非他命一包（毛重０．六公克）、殘留安非他命之
    夾鏈袋二只等證物為據。
三、按犯罪事實應依證據認定之，無證據不得推定其犯罪事實；又不能證明被告犯罪
    者，應諭知無罪之判決。刑事訴訟法第一百五十四條、第三百零一條第一項分別
    定有明文。再按刑事訴訟上證明之資料，無論其為直接證據或間接證據，均須達
    於通常一般之人均不致有所懷疑，而得確信其為真實之程度，始得據為有罪之認
    定，若其關於被告是否犯罪之證明未能達此程度，而有合理之懷疑存在時，致使
    無從形成有罪之確信，在刑事訴訟「罪疑唯輕」、「無罪推定」原則下，根據「
    罪證有疑，利於被告」之證據法則，即不得遽為不利被告之認定，最高法院七十
    六年台上字第四九八六號判例意旨曾強調此一原則，足為參照。
四、原裁定認以：查自卷內搜索票及扣押筆錄等文件記載之時間觀之，警察機關係於
    九十一年一月二十八日於現場執行搜索，被告於搜索當日並未在現場，是其無法
    於當場採集尿液為檢驗，事後被告經警通知詢問，亦未到警局，有通知書之送達
    證書影本二件在卷為證，嗣案經檢察官退案審查，直至九十一年十一月二十一日
    經檢察官傳喚被告，被告始到庭接受訊問，被告堅決否認有施用毒品之犯行在卷
    ，並同意於訊問當日採集尿液，經檢察官送鑑定機關鑑定，檢驗結果尿液中嗎啡
    及安非他命均呈陰性反應，有訊問筆錄及桃園縣衛生局不法藥物尿液檢定書各一
    件在卷足證，是本案自證據之形式上觀之，並無直接證據證明被告確有施用毒品
    之犯行。再查本院自聲請人所依據之間接證據即證人之警詢及偵查訊問筆錄之內
    容觀之，證人吳偉蘋雖自稱與被告曾「共同」施用毒品，亦即同時於同一處所施
    用毒品之同時犯，惟吳偉蘋亦為施用毒品之人，其指證被告之時，適於戒治所施
    以強制戒治中，業據聲請人敘明於聲請書中，以證人施用毒品之品行，並參以施
    用毒品者常有空言指控他人同時施用毒品之經驗法則，其證言雖有證據能力，惟
    其證明力尚低，如單憑此單一證人之證言，尚難消弭本院之合理懷疑。另查證人
    黃玉田雖係本案之檢舉人，證稱被告有施用毒品之犯行等語，有其警詢筆錄一件
    在卷可查，惟其於偵查中證稱，僅見過被告一次，而該警詢筆錄之內容為吳偉蘋
    所告知等語（參見偵查卷第六十八頁反面），顯係傳聞之供述，屬所謂傳聞證言
    ，非證人黃玉田所親見，固然足以認有「相當理由」，而為發動搜索之依據，惟
    於本案中被告有無施用毒品犯行，雖僅係處以觀察、勒戒之處分，惟仍涉被告實
    體犯罪有無之證明，是此傳聞證言因違反直接審理原則及傳聞法則（九十一年九
    月一日即將施行之新法第一百五十九條規定以下規定），已無證據能力，即認本
    院傳喚證人黃玉田到庭為證述，以使符直接審理原則，惟證人亦為施用毒品適正
    施以強制戒治中之人，且其與證人吳偉蘋認識，依前述相同之考量，證人之證言
    雖經本院訊問後使具證據能力（惟於九十一年九月一日後依據新法規定，有無證
    據能力尚有疑問，本院於此暫不表示定見），惟其證明力亦甚低，仍難消弭本院
    合理之懷疑。末查證人即被告之姐許麗君之警詢筆錄及偵查中之證言，及證人即
    當日執行搜索之員警李家齊之證言，僅足證明本案扣押經鑑定證明為安非他命之
    證物，確於被告個人專屬之房間內所扣得，以及警察機關於本案所實施者為合法
    之搜索扣押，尚難遽斷被告即有持該等毒品進而施用之犯行。綜上所述，本案聲
    請人所指出之證明方法，均尚不足證明被告有施用毒品之犯行，聲請即無理由，
    依法應予駁回。惟另須說明者，毒品危害防制條例第十一條，另有針對持有毒品
    者之刑罰處罰規定，本案所扣押之毒品如已足證明係自被告專屬之房間內所查扣
    ，此亦為被告所不否認在卷，被告既否認其施用之犯行，仍無解於其所應負之本
    條例第十一條第二項之持有第二級毒品安非他命罪之罪責，毋寧謂本案即屬持有
    毒品品罪之典型案例，聲請人何須於施用之證據尚有不足下，置持有毒品罪而不
    論，執意以被告施用毒品，聲請觀察、勒戒乎？爰裁定駁回聲請人之聲請，經核
    洵無違誤。
五、公訴人抗告意旨仍認被告確有施用毒品而指摘原裁定不當，惟查，公訴人抗告所
    指摘之事項，業經原裁定於理由中敘明詳實，認其證明力不足，已如前述，而認
    事用法，乃法院得自由裁量之職權，又證據之證明力為何，亦應由法院自由心證
    認定之，倘對當事人所提出之各項證據，已經說明予以採信或不予採納之理由而
    未違反一般之經驗或論理法則，即難謂有何違法之處，是公訴人既未提出新事證
    以證明被告確有施用毒品之犯行，僅就業經原審審酌之證據證明力加以爭執，委
    無可採。況被告之驗尿結果既無毒性反應，已難認其目前有施用毒品之情形，更
    遑論會有何毒癮，自無予以強加觀察、勒戒之必要與實益，是公訴人之抗告難認
    有理由，應予駁回。
據上論斷，應依刑事訴訟法第四百十二條，裁定如主文。
中      華      民      國    九十二    年      六      月     十九     日
                              台灣高等法院刑事第十二庭
                                    審判長法  官  陳  志  洋
                                          法  官  沈  宜  生
                                          法  官  陳  博  志
右正本證明與原本無異。
不得再抗告。
                                          書記官  蔡  佩  珊
中      華      民      國    九十二    年      六      月     二十     日


司法院資訊處製作；財團法人民間司法改革基金會備份。
